臺灣新北地方法院民事判決
111年度簡上字第303號
上  訴  人  梁雅森  

訴訟代理人  梁春富  

被  上訴人  黃亮喻  

訴訟代理人  蔡明勳  
上列當事人間請求侵權行為損害賠償(交通)事件，上訴人對於中
華民國111年5月5日本院板橋簡易庭110年度板簡字第2629號第一
審判決提起上訴，本院於111年10月4日言詞辯論終結，判決如下
：
    主      文
上訴駁回。
第二審訴訟費用由上訴人負擔。
    事實及理由
一、上訴人主張：
　㈠被上訴人於民國109年10月1日14時12分許，駕駛車牌號碼000
    -0000號自用小客車(下稱系爭乙車)，沿新北市永和區環河
    西路外側車道往板橋方向行駛，行經新北市永和區環河西路
    與保生路口處時，本應注意遵守速限，且於同向二車道進入
    一車道時，外車道之車輛應讓內車道之車輛先行，且依當時
    天候晴、日間自然光線、柏油路面鋪裝、路面乾燥無缺陷亦
    無障礙物、視距良好等情狀，並無不能注意之情事，仍貿然
    以時速60至70公里之速度超速行駛，並未禮讓同向左前方行
    駛於內側車道，由上訴人所駕駛其所有之車牌號碼0000-00
    號自用小客車（下稱系爭甲車），系爭乙車甚至急速靠左切
    入，致系爭乙車之左後車身碰撞系爭甲車之右前車輪處，致
    系爭甲車受損。系爭甲車經修復後，車體修復費用為新臺幣
    （下同）163,000元（含烤漆13,500元、工資18,100元、零
    件131,400元），惟因修車廠有減收，故上訴人實際計支出
    修復費用152,300元。
　㈡雖本件經上訴人向新北市政府交通事件裁決處申請鑑定，暨
    向新北市政府交通局申請覆議，而新北市政府交通事件裁決
    處110年3月23日新北裁鑑字第1105117696號函暨鑑定意見書
    （下稱系爭鑑定意見書）及新北市政府交通局110年7月7日
    新北交安字第1100782155號函暨覆議意見書（下稱系爭覆議
    意見書）之結果，皆認定上訴人為本件事故肇事原因，被上
    訴人無肇事因素；然新北市政府交通事件裁決處及新北市政
    府交通局未採納上訴人所提出之資料，致鑑定及覆議結果多
    有謬誤，系爭鑑定意見書暨系爭覆議意見書應不可採。
　㈢又修理系爭甲車之零件不應折舊計算，而被上訴人所主張抵
    銷部分之系爭乙車修理費用應折舊計算。
　㈣為此，爰依侵權行為損害賠償之法律關係，向被上訴人請求
    賠償系爭甲車之修理費用152,300元、申請鑑定費用3,000元
    暨申請覆議費用2,000元，共計為157,300元，原審就系爭甲
    車零件不應折舊部分而折舊計算，且未折舊被上訴人系爭乙
    車之修理費，上訴人不服，爰依法提起本件上訴等語。
二、被上訴人則以：
　㈠事發當時被上訴人為直行車輛，而上訴人駕駛系爭甲車違規
    變換車道，被上訴人才會撞到系爭甲車，且系爭鑑定意見書
    及系爭覆議意見書皆認為被上訴人並無肇事因素，故被上訴
    人並無肇事責任。
　㈡上訴人主張系爭甲車零件不應折舊，系爭乙車零件部分應予
    折舊部分，然零件本即應折舊，故系爭甲車修繕更換零件應
    予折舊，至於系爭乙車係作輪胎鋁圈修理，並非更換，故無
    須折舊。
　㈢被上訴人系爭乙車修繕支出43,650元（含工資15,600元、烤
    漆費用23,250元、輪胎鋁圈修理費4,800元，無零件），上
    訴人應予賠償，主張抵銷等語置辯。
三、本件原審判決被上訴人應給付上訴人21,723元，及自110年9
    月17日起至清償日止，按年息5%計算之利息，並依職權宣告
    假執行(此部分未經兩造上訴，業已判決確定)，及駁回上訴
    人其餘之訴，上訴人就原審駁回部分不服而提起上訴，並聲
    明：㈠原判決不利於上訴人之部分廢棄。㈡上開廢棄部分，被
    上訴人應再給付上訴人135,577元，及自110年9月17日起至
    清償日止，按年息5%計算之利息。被上訴人則聲明：上訴駁
    回。
四、本院之判斷：
    上訴人主張其所駕駛及所有之系爭甲車與被上訴人所駕駛之
    系爭乙車於上開時、地發生碰撞，系爭甲車因而受損之事實
    ，有新北市政府警察局道路交通事故當事人登記聯單、初步
    分析研判表、系爭甲車行車執照、谷得漆之車企業社出具之
    估價單暨統一發票、本件道路交通事故現場圖、兩造之道路
    交通事故談話紀錄表、現場照片、被上訴人所提出行車紀錄
    器錄影光碟暨畫面截圖、路口監視器錄影光碟暨畫面截圖、
    上訴人所提出行車紀錄器錄影光碟暨畫面截圖等件為證（見
    原審卷第31頁至第33頁、第77頁至第83頁、第111頁至第133
    頁、第141頁、第235頁、第235頁至第251頁），並有原審之
    勘驗筆錄在卷可考（見原審卷第192頁至第193頁、第284頁
    、第295頁），被上訴人就此部分亦不爭執，堪信為真。然
    上訴人主張被上訴人應賠償系爭甲車因碰撞所受之損害，則
    為被上訴人所否認，並以前詞置辯。是本件應審究者厥為：
    被上訴人就本件事故是否應負侵權行為損害賠償責任？被上
    訴人應給付之損害賠償額為若干？上訴人是否與有過失？被
    上訴人提出之抵銷抗辯是否有理由？茲析述如後：
  ㈠被上訴人就本件事故是否應負侵權行為損害賠償責任？
　⒈按因故意或過失，不法侵害他人之權利者，負損害賠償責任
    ；汽車、機車或其他非依軌道行駛之動力車輛，在使用中加
    損害於他人者，駕駛人應賠償因此所生之損害，但於防止損
    害之發生，已盡相當之注意者，不在此限；為民法第184條
    第1項前段、第191條之2所明定。次按民法第191條之2規定
    ：汽車、機車或其他非依軌道行駛之動力車輛，在使用中加
    損害於他人者，駕駛人應賠償因此所生之損害。但於防止損
    害之發生，已盡相當之注意者，不在此限，係將主觀要件之
    舉證責任倒置，轉由加害人就其無故意、過失負舉證責任。
    是兩車均為行駛中非依軌道行駛之動力車輛，被害人請求損
    害賠償時，關於其受有損害，係由對方車輛於行進中所造成
    ，並兩者間有因果關係，仍應由其負舉證責任，僅無須證明
    對方有故意或過失而已（最高法院108年度台上字第2459號
    判決）。
  ⒉按行車速度，依速限標誌或標線之規定。汽車（機車）駕駛
    人應注意車前狀況，並隨時採取必要之安全措施。道路交通
    安全規則第93條第1項、第94條第3項分別定有明文。經查，
    上訴人主張本件事故發生地點之速限為50公里，被上訴人以
    時速60至70公里超速行駛，已提出現場速限標示照片為證(
    見原審卷第299頁)，而被上訴人於事故發生後，即自承肇事
    時之車速約60至70公里左右（見原審卷第115頁），則上訴
    人主張被上訴人有超速行駛等節，應堪認定。且依當時情形
    天候晴、日間自然光線、柏油路面乾燥、無缺陷、無障礙物
    、視距良好、行車管制號誌正常等客觀條件，當時並無不能
    注意之情事，詎被上訴人疏於注意上揭道路交通安全規則，
    仍貿然以時速60至70公里左右之超速行駛，且於遇車前狀況
    時，未能採取煞車或減速或其他有效之必要安全措施，致閃
    避不當向左碰撞系爭甲車，則依前開說明，被上訴人就本件
    行車事故之發生應有過失。
  ⒊上訴人雖另主張被上訴人於同向二車道進入一車道時，有外
    車道車輛不禮讓內車道車輛先行，且靠左切入等情，然查：
　⑴依道路交通事故現場圖及現場照片所示，上訴人原行駛之內
    側車道為左轉專用道，被上訴人行駛之外側車道為直行道(
    見原審卷第113頁、第121頁)，故無同向二車道匯為一車道
    ，外側車道車輛應禮讓內側車道車輛之情形。
　⑵此外，依被上訴人所提供之行車紀錄器翻拍畫面所示，系爭
    甲車係在路口前，即自系爭乙車左前方之內側車道變換車道
    至系爭乙車所在之外側車道(見原審卷第249頁)，益徵本件
    事故並無同向二車道進入一車道時，外車道車輛應禮讓內車
    道車輛先行之規定之適用。上訴人雖主張被上訴人所提供之
    行車紀錄器影像係造假，然並未舉證以實其說，是此部分主
    張尚無可採。
　⑶而原審於111年2月10日言詞辯論期日當庭勘驗本件事故被上
    訴人系爭乙車內行車紀錄器及路口監視器錄影畫面，勘驗結
    果略以：⑴被上訴人車內行車紀錄器檔案播放後，畫面顯示
    上訴人在畫面左前方與被上訴人同向行駛，並於顯示方向燈
    同時往右偏移，事後上訴人於行經禁止變換車道之雙白線處
    仍然持續往右移動，之後畫面直接跳轉到顯示上訴人車牌。
    ⑵路口監視器檔案畫面經播放後，畫面顯示兩造為同方向行
    駛車輛，上訴人於變換車道時，被上訴人仍直行，於行經至
    上訴人系爭甲車右側時，上訴人車頭往右與被上訴人系爭乙
    車之左側車身發生碰撞。原審復於111年3月28日言詞辯論期
    日當庭勘驗上訴人所提出系爭甲車內行車紀錄器錄影畫面，
    勘驗結果略以：畫面顯示為上訴人系爭甲車內行車紀錄器前
    方影像畫面，系爭甲車行進過程中，有先往右偏移行駛之狀
    況，嗣後往左偏移行駛，被上訴人系爭乙車從右側超車並左
    切時，與上訴人系爭甲車發生擦撞，擦撞後被上訴人系爭乙
    車靜止於上訴人系爭甲車前方，有原審勘驗筆錄附卷可參（
    見原審卷第192頁、第193頁、第284頁）。則依前開勘驗筆
    錄，亦可見兩造所駕駛車輛為同方向行駛車輛，上訴人於事
    故前有向右變換車道偏移行駛之狀況。
　⑷再依道路交通安全規則第98條第1項第6款規定，汽車在同向
    二車道以上之道路（車道數計算，不含車種專用車道、機車
    優先道及慢車道），除應依標誌或標線之指示行駛外，並應
    遵守下列規定：變換車道時，應讓直行車先行，並注意安
    全距離，則上訴人自內側車道變換車道至外側車道時，自應
    禮讓直行車即系爭乙車先行，並應注意安全距離。是被上訴
    人駕駛系爭乙車直行於外側車道，應有優先路權，上訴人主
    張被上訴人有不禮讓內側車道車輛之過失云云，並無可取。
　⒋本件事故前經上訴人向新北市政裁決處申請就本件事故肇事
    責任進行鑑定，經鑑定機關依兩造之警詢筆錄、道路交通事
    故現場照片、道路交通事故現場圖，及系爭乙車行車錄影畫
    面、系爭甲車行車影像畫面、監視錄影畫面等資料，認定上
    訴人駕駛系爭甲車跨越禁止變換車道線變換車道未讓直行車
    先行，為肇事原因，被上訴人駕駛系爭乙車無肇事因素等情
    ，有系爭鑑定意見書附卷可參（見原審卷第19頁至第23頁）
    ；上訴人不服乃向新北市政府交通局申請覆議，而覆議結果
    為上訴人駕駛系爭甲車變換行向未讓直行車先行，為肇事原
    因；被上訴人駕駛系爭乙車無肇事因素，此亦有系爭覆議意
    見書在卷可憑（見原審卷第27頁至第29頁），然因系爭鑑定
    意見書及系爭覆議意見書未慮及被上訴人自承超速行駛乙節
    ，故認上開鑑定及覆議意見就被上訴人有無過失之認定並不
    可採。
　⒌至於上訴人主張新北市政府裁決處及新北市政府交通局並未
    審酌上訴人所提出之行車紀錄器檔案，故鑑定結論有誤云云
    ，然依系爭鑑定意見書所載，其所參考之佐證資料確有系爭
    甲車行車影像畫面（見原審卷第19頁），是上訴人此部分主
    張並無可信。
　⒍綜上，被上訴人就本件事故之發生有超速及未注意車前狀況
    ，隨時採取必要安全措施之過失，且被上訴人之過失行為與
    系爭甲車碰撞受損之結果間具相當因果關係，從而上訴人主
    張被上訴人應負侵權行為損害賠償責任乙節，核屬有據。
  ㈡被上訴人應給付之損害賠償額為若干？　　
　⒈按物被毀損時，被害人除得依民法第196條請求賠償外，並不
    排除民法第213條至第215條之適用。依民法第196條請求賠
    償物被毀損所減少之價額，得以修復費用為估定之標準，但
    以必要者為限（例如：修理材料以新品換舊品，應予折舊）
    。被害人如能證明其物因毀損所減少之價額，超過必要之修
    復費用時，就其差額，仍得請求賠償【最高法院77年度第9
    次民事庭會議決議㈠可資參照】。
  ⒉查系爭甲車實際修復費用為152,300元【依估價單所示，含烤
    漆13,500元、工資18,100元、零件131,400元，因有減收費
    用之情形，依比例計算烤漆實收金額為12,614元(元以下四
    捨五入，下同)、工資實收金額為16,912元、零件實收122,7
    74元，共計152,300元】，有谷得漆之車企業社出具之估價
    單存卷可參（見原審卷第79頁），依系爭甲車之估價單所載
    修復項目，核與原審卷附車損照片中系爭車輛遭擦撞之受損
    部位相符，堪認上開修復項目所需之費用，均屬本件事故之
    必要修復費用。惟該修復費用中零件部分既係以新品更換舊
    品，則依上開見解，應扣除折舊後計算其損害。而依行政院
    財政部發布之「固定資產耐用年數表」規定，非運輸業用客
    車、貨車，其耐用年數為5年，並依同部訂定之「固定資產
    折舊率表」規定，耐用年數5年依定率遞減法之折舊率為千
    分之369，其最後1年之折舊額，加歷年折舊累計額，其總和
    不得超過該資產成本原額10分之9。復查，系爭甲車係於95
    年5月出廠，有系爭甲車行車執照影本在卷足憑（見原審卷
    第77頁），至事故發生之109年10月1日，系爭甲車之實際使
    用年數已逾5年，故上訴人就零件部分得請求之金額應以為1
    2,277元為限（計算式：122,774元×1/10＝12,277元），加計
    烤漆12,614元、工資16,912元，共41,803元，即為上訴人得
    請求之修車費用。
  ⒊上訴人雖主張系爭甲車之修繕費用中，其中零件部分雖為新
    品，然更換後並未增加車輛本身價值，故不應折舊等語，然
    新品零件之價值高於舊品零件，且新品零件之使用效期較舊
    品零件為長，上訴人亦未證明系爭甲車更換新品零件後，未
    增加車輛本身價值，是認上訴人此部分主張並無可採，則依
    前開見解，上訴人所主張更換之零件既為新品，即應予折舊
    。
  ⒋另上訴人主張因本件行車事故而支出鑑定費用3,000元及覆議
    費用2,000元部分，業據提出前揭費用收據為證（見原審卷
    第85頁至第87頁），為被上訴人所不爭執，且此部分聲請費
    用，係上訴人為主張其權利之必要費用，故上訴人此部分請
    求，應屬有據。
  ⒌是以，上訴人因本件事故所受損害額為46,803元（計算式：4
    1,803元+3,000元+2,000元＝46,803元）。
  ㈢上訴人是否與有過失？　　
　⒈按損害之發生或擴大，被害人與有過失者，法院得減輕賠償
    金額，或免除之，民法第217條第1項定有明文。又基於過失
    相抵之責任減輕或免除，法院對於賠償金額減至何程度，應
    斟酌雙方原因力之強弱與過失之輕重以定之（最高法院99年
    度台上字第1580號判決）。
　⒉本件事故依前所認定，上訴人駕駛系爭甲車有變換車道未禮
    讓直行車先行，並注意安全距離之過失，而為本件事故之肇
    事原因，此有前揭系爭鑑定意見書、系爭覆議意見書在卷可
    參（見原審卷第19頁至第23頁、第27頁至第29頁），足見上
    訴人就本件事故之發生與有過失，應堪認定。本院審酌上情
    ，認本件事故之責任歸屬，被上訴人之過失程度為20%，上
    訴人之過失程度為80%為適當。則本院自得以上訴人過失程
    度之比例，減輕被上訴人應負之賠償責任。準此，依前開上
    訴人所受損害數額，減輕被上訴人賠償責任後，被上訴人應
    賠償上訴人之金額為9,361元（計算式：46,803×20%＝9,361)
    。
  ㈣被上訴人提出之抵銷抗辯是否有理由？
　⒈按二人互負債務，而其給付種類相同，並均屆清償期者，各
    得以其債務，與他方之債務，互為抵銷；抵銷，應以意思表
    示，向他方為之，其相互間債之關係，溯及最初得為抵銷時
    ，按照抵銷數額而消滅，民法第334條第1項前段、第335條
    第1項分別定有明文。
  ⒉再查，被上訴人主張所駕駛之系爭乙車因本件事故受有損害
    ，經修復後計支出修復費用43,650元（工資15,600元、烤漆
    費用23,250元及輪胎鋁圈修理費4,800元），業據其提出鉅
    賦國際股份有限公司出具之維修建議估價單、道寬汽車商行
    出具之估價單、統一發票及車損照片為證（見原審卷第261
    至275頁），又估價單所載修復項目，核與卷附車損照片中
    被上訴人系爭乙車擦撞時之受損部位相符，堪認上開修復項
    目所需之費用，應屬本件行車事故之必要修復費用。
  ⒊上訴人雖不爭執系爭乙車於本件事故中亦有受損，及上訴人
    對被上訴人應負損害賠償責任，然主張系爭乙車修復費用應
    予折舊等語，惟系爭乙車之修復費用分別係烤漆及工資費用
    ，並無零件換新，依前揭說明，並無折舊問題，故上訴人此
    部分主張尚無可採。
  ⒋末考量兩造就本件行車事故之肇事責任比例為上訴人80%、被
    上訴人20%後，被上訴人得向上訴人請求之修復費用應以34,
    920元為限（計算式：43,650元×80%＝34,920）。經抵銷後【
    9,361-34,920=(-25,529)】，上訴人已無餘額向被上訴人請
    求賠償。
五、綜上所述，上訴人依侵權行為之法律關係，請求被上訴人賠
    償系爭甲車於本件事故中受損之修理費用，經被上訴人主張
    抵銷後，已無餘額可資請求，應予駁回。原審判命被上訴人
    給付上訴人21,723元及自110年9月17日起至清償日止，按年
    息5%計算之利息，並駁回上訴人其餘請求，另就上訴人勝訴
    部分依職權宣告假執行，其中原審判決上訴人勝訴部分兩造
    均未上訴，故業已判決確定，不在本院審理範圍內；至於原
    審駁回上訴人請求部分，依前所認定，因被上訴人主張抵銷
    後，上訴人已無餘額得向被上訴人請求，應予駁回，是就此
    部分，原審判決理由與本院認定雖有不同，但結論並無二致
    ，仍應維持。上訴意旨，就此部分指摘原判決不當，求予廢
    棄，為無理由，應駁回其上訴。
六、本件事證已臻明確，兩造其餘攻擊防禦方法及所提證據，核
    與判決結果不生影響，爰不逐一論列，併此敘明。
七、又上訴人於言詞辯論期日後雖具狀請求再開辯論，然其所稱
    依路口監視器影像光碟肇事責任百分之百為被上訴人、被上
    訴人所提出之行車紀錄器有剪接偽造罪行之事實、員警未併
    案陳報上訴人之行車紀錄影片，致影響交通事件之鑑定及覆
    議、保險公司人員協助虛報材料為工資之嫌等語，然上訴人
    前開有關行車紀錄影像光碟及監視器影響光碟部分之主張，
    於審理中均已提出，並經調查及認定，至於保險公司協助虛
    報材料為工資等節，亦經被上訴人於審理中提出說明，上訴
    人則未再進一步舉證，是認本件並無再開辯論之必要，併此
    陳明。
八、據上論結，本件上訴為無理由。依民事訴訟法第436條之1第
    3項、第449條第2項、第78條，判決如主文。
中　　華　　民　　國　　111 　年　　11　　月　　8 　　日
                  民事第七庭    審判長法  官  陳映如
　
                                      法  官  李宇銘
　
                                      法  官  謝宜雯
以上正本係照原本作成。
本判決不得上訴。
中　　華　　民　　國　　111 　年　　11　　月　　8 　　日
                                      書記官　劉德玉